【裁判字號】    99,審易,995
【裁判日期】    990716
【裁判案由】    竊盜
【裁判全文】
臺灣桃園地方法院刑事判決             99年度審易字第995號
公  訴  人  臺灣桃園地方法院檢察署檢察官
被      告  丙○○
上列被告因竊盜案件，經檢察官提起公訴（99年度偵字第13531
、11841、12609、11814 號），本院判決如下：
    主  文
本件管轄錯誤，移送於臺灣臺東地方法院。
    理  由
一、公訴意旨略以：丙○○意圖為自己不法之所有，先後為下列
    行為：(一)於98年9 月16日上午10時15分許，在宜蘭縣三星鄉
    ○○路○ 段86號之「三星國小」1 年忠班教室內，徒手竊取
    癸○○所有之皮夾1 只（內含現金約新臺幣（下同）3,000
    元），得手後欲步行離去該教室之際，遭該校教師游育豪發
    現，丙○○旋即拋下竊得之上開皮夾並加速逃離現場，工友
    李俊良聞聲加入追捕並擒抱丙○○，惟仍遭丙○○掙脫逃逸
    。(二)於98年11月4日下午2時6分許，在新竹市○區○○路66
    號之「三民國小」2 年12班教室內，徒手竊取己○○所有之
    現金5,000 元、NOKIA 牌行動電話1 支等物，得手後旋即逃
    離現場。(三)於98年11月4 日下午3 時35分許，在新竹市○區
    ○○路1 段574 號之「龍山國小」4 年3 班教室內，徒手竊
    取庚○○所有之現金4,000 元、SONY牌相機1 台、NOKIA 牌
    手機1 支、國民身分證、永豐銀行信用卡1 張、郵局提款卡
    1 張、汽（機）車駕照、機車行照等物，得手後旋即逃離現
    場。(四)於98年11月6 日下午2 時許，在基隆市○○區○○路
    164 號之「德和國小」健康中心內，徒手竊取子○○所有之
    皮包1 只（內含現金1 萬餘元、新光三越禮券、SOGO百貨禮
    券、健保卡等物），得手後旋即逃離現場。(五)於98年11月27
    日中午12時50分許，在新竹市○區○○路99號之「舊社國小
    」4 年7 班教室內，徒手竊取壬○○所有之現金900 元、國
    民身分證、提款卡3 張、信用卡2 張等物，得手後旋即逃離
    現場。(六)於98年11月27日下午1 時47分許，在新竹市○○區
    ○○路2 段78號之「虎林國小」1 年忠班教室內，徒手竊取
    乙○○所有之現金4,000 元，得手後旋即逃離現場。(七)於98
    年11月27日下午3 時35分許，在新竹市香山區○○○路260
    號之「香山國小」健康中心內，徒手竊取丁○○所有之現金
    9,000 元、CANON 牌相機1 台、國民身分證、健保卡2 張、
    信用卡2 張、提款卡3 張、存摺3 本、汽（機）車駕照、機
    車行照等物，得手後旋即逃離現場。(八)於98年12月3 日下午
    3 時許，在基隆市○○區○○路139 號之「仁愛國小附設幼
    稚園」黃班教室內，徒手竊取辛○○所有之皮包1 只（內含
    現金1 萬元），得手後旋即逃離現場。(九)於98年12月8 日下
    午4 時45分許，在新竹市○○區○○路5 段648 巷126 號之
    「朝山國小」5 年忠班教室內，徒手竊取戊○○所有之現金
    6,000 元、信用卡3 張、郵局提款卡1 張、三星牌行動電話
    1 支、太陽眼鏡1 支等物，得手後旋即逃離現場。(十)於99年
    1 月8 日晚間6 時40分許，行經臺中市○○區○○路65巷26
    號前時，以不詳方法竊取林靖澤所有、停放於上址路旁、車
    牌號碼976-DUP 號重型機車1 部，得手後旋即駛離現場。(十一)
    於99年1 月14日上午10時10分許，在臺中縣烏日鄉○○路○
    段341 號之「僑仁國小附設幼稚園」辦公室內，徒手竊取甲
    ○○所有之現金約7,000 元、信用卡3 張、提款卡1 張、健
    保卡、汽（機）車駕照、國民身分證等物，得手後旋即逃離
    現場。因認被告涉犯刑法第320 條第1 項之竊盜罪嫌。
二、按案件由犯罪地或被告之住所、居所或所在地之法院管轄，
    刑事訴訟法第5 條第1 項定有明文。被告之所在地，係以起
    訴時為標準（最高法院48年台上字第837 號判例意旨參照）
    。又無管轄權之案件，應諭知管轄錯誤之判決，並同時諭知
    移送於管轄法院，且得不經言詞辯論為之，同法第304 條、
    第307 條亦定有明文。次按依一定之事實，足認以久住之意
    思，住於一定之區域者，即為設定其住所於該地，為民法第
    20條所明定，是我國民法關於住所之設定，兼採主觀主義及
    客觀主義之精神，必須主觀上有久住一定區域之意思，客觀
    上有住於一定區域之事實，該一定之區域始為住所，故住所
    並不以登記為要件。又戶籍法為戶籍登記之行政管理規定，
    戶籍地址乃係依戶籍法所為登記之事項，戶籍地址並非為認
    定住所之唯一標準（最高法院93年度台抗字第393 號民事裁
    定意旨可參）。
三、經查：
  (一)本件公訴意旨所認之被告住所係在桃園縣龍潭鄉○○街22號
    ，惟該址係被告97年間入監執行前之租屋處，且被告於98年
    7 月20日出監後即未再返回該址居住，業據被告於本院訊問
    時供述明確，並有被告全戶戶籍資料查詢結果1 紙在卷可憑
    。又被告於97年入監執行後，於97年10月16日其戶籍即被遷
    入「桃園縣龜山鄉山頂21鄰宏德新村2 號」一址，迄今仍未
    遷出，此有被告個人基本資料查詢結果及遷徙紀錄資料查詢
    結果各1 紙在卷可佐，然查，「桃園縣龜山鄉山頂21鄰宏德
    新村2 號」係被告執行前案刑罰處所之臺灣臺北監獄獄址，
    有本院辦理刑事案件電話記錄查詢表1 紙附卷可稽，則被告
    主觀上當無久住該址之意思，該址即非被告之住所。是上開
    2 址非被告之住居所，洵屬無疑。
  (二)又依公訴意旨，被告11次竊盜犯行之地點分別在宜蘭縣、新
    竹市、基隆市、臺中市、臺中縣等地，均非屬本院管轄範圍
    ，本院非本案犯罪地之管轄法院甚明。
  (三)再本件檢察官提起公訴並繫屬本院之日期為99年6 月24日，
    此有臺灣桃園地方法院檢察署移送函文經本院收文之收文章
    戳印記在卷可稽。雖被告自99年3 月12日起入臺灣桃園監獄
    執行前案刑罰，惟於99年4 月7 日即因執行強制工作保安處
    分入臺東泰源技訓所，期間曾於99年4 月16日因借提入臺灣
    臺北監獄臺北分監，然於99年5 月10日已返回臺東泰源技訓
    所，迄今均在該所執行，有臺灣高等法院前案紀錄表1 份在
    卷可稽，是被告於起訴時之所在地亦非屬本院管轄範圍。
  (四)綜上，本院既非被告住居所地法院，亦非犯罪地管轄法院，
    更非被告起訴時之所在地法院，對本案自無管轄權，揆諸前
    揭說明，爰不經言詞辯論，逕為管轄錯誤之判決，並同時諭
    知移送於有管轄權之臺灣臺東地方法院。
據上論斷，應依刑事訴訟法第304 條、第307 條，判決如主文。
中    華    民    國    99    年    7     月    16    日
                        刑事庭  法  官  鍾雅蘭
以上正本證明與原本無異。
如不服本判決，應於判決送達後10日內向本院提出上訴狀（應附
繕本），其未敘述上訴理由者，應於上訴期間屆滿後20日內補提
理由書狀於本院，上訴於臺灣高等法院。
                                書記官  陳恩如
中    華    民    國    99    年    7     月    16    日

司法院資訊處製作；財團法人民間司法改革基金會備份。
